【裁判字號】    94,訴,1216
【裁判日期】    950106
【裁判案由】    違反毒品危害防制條例
【裁判全文】
臺灣臺南地方法院刑事判決              94年度訴字第1216號
公  訴  人  臺灣臺南地方法院檢察署檢察官
被      告  甲○○
                    另案於臺灣高雄第二監獄執行中
上列被告因違反毒品危害防制條例案件，經檢察官提起公訴（九
十四年度毒偵字第二０八五號、第二一一五號），及移送併辦審
理（九十四年度毒偵字第二二四三號、第二三八五號、第二六八
六號），被告就犯罪事實為有罪之陳述，本院裁定進行簡式審判
程序，判決如下：
    主  文
甲○○連續施用第一級毒品，處有期徒刑拾月，扣案之第一級毒
品海洛因貳包（含袋總重零點捌公克）均沒收銷燬之；扣案之注
射針筒壹支沒收。
    事  實
一、甲○○前於民國九十一年間，因違反毒品危害防制條例案件
    ，經觀察、勒戒後，認有繼續施用傾向，經本院裁定令入戒
    治處所施以強制戒治，於九十一年十二月五日停止戒治付保
    護管束出所，於九十二年五月二十三日保護管束期滿未經撤
    銷，依法視為強制戒治執行完畢，並經臺灣臺南地方法院檢
    察署檢察官於九十二年五月三十一日，以九十二年度戒毒偵
    字第一二五號為不起訴處分確定。詎猶未戒除惡習，於停止
    戒治付保護管束期滿未經撤銷，依法視為強制戒治執行完畢
    後五年內，復基於施用第一級毒品海洛因之概括犯意，連續
    自九十二年六月間某日起至九十四年九月八日早上十時許止
    ，在臺南縣永康市○○路○段一０三巷八號「天公廟」旁空
    地及公共廁所內、臺南縣永康市○○街二一七巷十四號、臺
    南縣永康市崑山技術學院附近之友人「輝仔」住處、臺南縣
    永康市○○○○道路某不詳地點及臺南縣永康市○○路七０
    三巷十一號「元山大飯店」五０一號房內等地，以針筒注射
    之方式，連續施用第一級毒品海洛因多次。嗣分別於：九
    十四年四月二十五日、五月三十日因另涉嫌竊盜案件為警查
    獲，經其同意採集尿液送驗，結果均呈可待因及嗎啡類毒品
    陽性反應；於九十三年十二月九日、九十四年五月十日因
    另涉嫌毒品及竊盜案件而為警查獲，經其同意採集尿液送驗
    ，結果均呈嗎啡類毒品陽性反應，警方於九十四年五月十日
    並扣得其所有使用過之注射針筒一支；於九十四年八月十
    一日下午一時許，因另涉嫌竊盜案件為警通知到場製作筆錄
    ，甲○○自承上開施用第一級毒品犯行，經其同意採集尿液
    送驗，結果呈嗎啡類毒品陽性反應；於九十四年九月八日
    上午十一時四十分許，因與汪佳偉、汪明山、李昆泰、蔡吉
    祥、林健龍、蔡文俊等人同在「元山大飯店」內，而李昆泰
    持有第一級毒品海洛因二包（含包裝袋共重零點八公克）及
    注射針筒四支等物而為警查獲，而知悉上情。
二、案經臺南市警察局第一分局、臺南縣警察局歸仁分局、臺南
    縣警察局新化分局報告臺灣臺南地方法院檢察署檢察官偵查
    起訴及移送併辦審理。
    理  由
一、上揭事實，業據被告坦承不諱，而被告尿液經警於九十三年
    十二月九日及九十四年四月二十五日、五月十日、五月三十
    日、八月十一日、九月八日採集送驗結果，分呈嗎啡及甲基
    安非他命陽性反應或甲基安非他命陽性反應，此有臺南市警
    察局第一分局偵辦甲○○涉嫌毒品危害防制條例案送驗尿液
    及年籍對照表、臺南市衛生局九十三年十二月二十二日（煙
    ）市衛驗字第九三一一九二號檢驗成績書、臺南縣警察局歸
    仁分局採擷毒品犯罪嫌疑人尿液送驗編號名冊三紙、臺南縣
    警察局永康分局偵辦毒品危害防制條例案送驗尿液編號與真
    實姓名對照表編號名冊、臺南縣警察局新化分局查處毒品案
    尿液檢體編號名冊、長榮大學九十四年五月十九日確認報告
    共二分及六月十六日、八月二十五日、八月三十一日、九月
    十六日確認報告各一份附卷可稽。次查，扣案物二包經檢驗
    結果，均呈嗎啡、海洛因反應（含袋總重０．八公克），有
    台南縣警察局歸仁分局查獲涉嫌毒品危害防制條例案毒品初
    步檢驗報告單及法務部調查局九十四年十一月三十日調科壹
    字000000000號鑑定通知書在卷可參。再查，被告
    前於九十一年間，因違反毒品危害防制條例案件，經觀察、
    勒戒後，認有繼續施用傾向，經本院裁定令入戒治處所施以
    強制戒治，於九十一年十二月五日停止戒治付保護管束出所
    ，於九十二年五月二十三日保護管束期滿未經撤銷，依法視
    為強制戒治執行完畢，並經臺灣臺南地方法院檢察署檢察官
    於九十二年五月三十一日，以九十二年度戒毒偵字第一二五
    號為不起訴處分確定等情，有臺灣臺南地方法院檢察署檢察
    官九十二年度戒毒偵字第一二五號不起訴處分書及臺灣高等
    法院被告前案紀錄表在卷足憑。此外，復有使用過的注射針
    筒一支扣案可佐。綜上，被告自白與事實相符，應堪採信。
    本件事證明確，被告施用第一級毒品海洛因之犯行，足以認
    定。
二、按海洛因係屬毒品危害防制條例所稱第一級毒品，毒品危害
    防制條例第二條第二項第一款定有明文。故核被告所為，係
    犯毒品危害防制條例第十條第一項之施用第一級毒品罪。被
    告非法持有第一級毒品海洛因之低度行為，已為其進而施用
    之高度行為所吸收，不復另論。其先後多次施用第一級毒品
    之犯行，時間緊接，犯罪構成要件相同，顯係基於概括之犯
    意反覆為之，為連續犯，應依刑法第五十六條之規定論以一
    罪，並依法加重其刑。至被告從九十四年五月三十日晚上七
    時四十五分回溯二十六小時內之某時許起至同年九月八日早
    上十時許止之施用第一級毒品犯行，雖未為起訴書所論列，
    惟此部分犯行業經檢察官移送併辦審理（九十四年度毒偵字
    第二二四三號、第二三八五號、第二六八六號），且與前揭
    論罪科刑部分，有連續犯之裁判上一罪關係，已如前述，自
    為前揭起訴效力所及，本院應併予審究，附此敘明。爰審酌
    被告之犯罪動機、目的、手段及曾因施用第一級毒品案件，
    經觀察、勒戒及強制戒治程序後，仍再犯本件之罪，顯見其
    毫無悔意，戒癮之意志力甚為薄弱，惟犯後坦承犯行態度良
    好等一切情狀，量處如主文所示之刑，以資懲儆。
三、末按刑罰法令關於沒收之規定，兼採職權沒收主義與義務沒
    收主義。職權沒收，係指法院就屬於被告所有，供犯罪所用
    、預備用或因犯罪所得之物，仍得本於職權斟酌是否宣告沒
    收，例如刑法第三十八條第一項第二款、第三款、第三項前
    段等規定屬之。義務沒收，則又可分為絕對義務沒收與相對
    義務沒收。前者（絕對義務沒收）指凡法條有：「不問屬於
    犯人與否，沒收之」之特別規定者屬之，法院就此等物品是
    否宣告沒收，並無斟酌餘地，除已證明滅失者外，不問屬於
    犯人與否或有無查扣，均應宣告沒收，例如刑法第三十八條
    第一項第一款、第二項、第二百條、第二百零五條、第二百
    零九條、第二百十九條、第二百六十六條第二項、毒品危害
    防制條例第十八條第一項前段等規定屬之。最高法院九十二
    年度台非字第二九七號、九十二年度台上字第四五０七號著
    有裁判可參。次按沒收為從刑之一種，具有刑罰及保安處分
    之性質，且與主刑有從屬關係，依主從不可分原則，應於裁
    判時附隨於主刑而宣告，故刑法第三十八條第一項第一款至
    第三款規定之沒收物，須與犯罪有直接關係並於犯罪事實中
    有具體之記載，始能於判決主文宣示沒收，然該條第二項規
    定同條第一項第一款之違禁物，不問屬於犯人與否沒收之，
    且同法第四十條但書復規定違禁物得單獨宣告沒收，則與該
    犯罪無直接關係而於犯罪事實中未具體記載之違禁物，應由
    檢察官另行聲請單獨沒收；惟該與被告犯罪無直接關係之違
    禁物，檢察官於起訴書內已敘明應依法沒收者，應認檢察官
    已聲請沒收，為避免司法資源之浪費，仍得於判決時併宣告
    沒收。最高法院九十一年度台非字第六七號著有裁判意旨可
    參。茲警察於九十四年九月八日在「元山大飯店」內查扣之
    二包物品，雖據被告陳明均係另案被告李昆泰所有之物，而
    否認係其所有供本案犯罪預備之物（見本院卷第五六頁），
    核與另案被告李昆泰供述相符（見九十四年度毒偵字第二三
    八五號卷第二七頁），足認被告前揭供述堪予採信，惟該等
    毒品既屬毒品危害防制條例第二條第一款所規定之第一級毒
    品海洛因（含袋總重０．八公克），已如前述，自為違禁物
    ，且業經檢察官於移送辦辦意旨書內敘明併請依法宣告沒收
    銷燬之，揆諸前揭最高法院九十一年度台非字第六七號之裁
    判意旨，為避免司法資源之浪費，檢察官聲請將之物宣告沒
    收銷燬之，即應予准許。又警察於九十四年五月十日查扣之
    注射針筒一支，乃被告所有供本案犯罪所用之物，業據被告
    陳明在卷（見本院卷第五六頁），亦應依刑法第三十八條第
    一項第二款規定沒收。至於警察於九十四年九月八日查扣之
    注射針筒四支，係另案被告李昆泰所有，並非屬被告所有之
    物，業據被告及另案被告李昆泰陳明在卷（見本院卷第五六
    頁、九十四年度毒偵字第二三八五號卷第二七頁），復查無
    其他積極具體事證足資認定該四支注射針筒確是被告所有供
    本案犯罪所用之物，爰不併予宣告沒收，附此敘明。
據上論斷，應依刑事訴訟法第二百七十三條之一第一項、第二百
九十九條第一項前段，毒品危害防制條例第十條第一項、第十八
條第一項前段，刑法第十一條前段、第五十六條、第三十八條第
一項第二款，判決如主文。
本案經檢察官乙○○到庭執行職務。
中    華    民    國    95    年    1     月    6     日
                   刑事第六庭  法  官  陳映佐
上正本證明與原本無異。
如不服本判決，應於判決送達後十日內，向本院提出上訴狀。
                               書記官  鄭吉裕
中    華    民    國    95    年    1     月    6     日
附錄法條
毒品危害防制條例第十條第一項：
  施用第一級毒品者，處六月以上五年以下有期徒刑。


司法院資訊處製作；財團法人民間司法改革基金會備份。
